【裁判字號】    97,上易,685
【裁判日期】    970603
【裁判案由】    違反毒品危害防制條例
【裁判全文】
臺灣高等法院臺中分院刑事判決         97年度上易字第685號
上  訴  人
即  被  告  乙○○
上列上訴人因違反毒品危害防制條例案件，不服臺灣南投地方法
院97年度易字第1號中華民國97年2月27日第一審判決（起訴案號
：臺灣南投地方法院檢察署96年度毒偵字第1744號），提起上訴
，本院判決如下：
    主  文
原判決撤銷。
乙○○施用第二級毒品，累犯，處有期徒刑陸月，如易科罰金，
以新臺幣壹仟元折算壹日。扣案之甲基安非他命壹包（驗後淨重
零點零肆捌伍公克，及內含甲基安非他命之包裝袋壹個）沒收銷
燬之。
    事  實
一、乙○○曾於民國（下同）89年間因施用毒品案件，經臺灣臺
    中地方法院以89年度毒聲字第6851號裁定送觀察勒戒，於89
    年12月5日因無繼續施用毒品傾向而執行完畢；復於上開觀
    察勒戒執行完畢後5年內之93年間，又因施用毒品案件，由
    臺灣臺中地方法院以93年度訴字第3130號判決，就施用第一
    級毒品罪判處有期徒刑9月，就施用第二級毒品罪判處有期
    徒刑3月確定；復於93年間因竊盜案件，經臺灣臺中地方法
    院以93年度中簡字第2818號判處有期徒刑3月確定，上開3罪
    並由同院裁定應執行有期徒刑1年2月確定，於95年11月21日
    執行完畢；詎其仍於96年10月14日晚上11時許，在臺中縣霧
    峰鄉○○路63巷1號住處，以將甲基安非他命置於錫箔紙上
    燒烤吸食之方式，施用第二級毒品甲基安非他命1次。嗣於
    96 年10月15日上午9時許，警方在南投縣草屯鎮○○路1631
    號前之交岔路口執行淨牌勤務（即查緝汽車駕駛人無駕駛執
    照或無行車執照而仍駕駛車輛之違規行為），警員見乙○○
    所駕駛之車輛老舊，遂對其執行交通稽查，乙○○即於查緝
    犯罪之檢警機關未發覺其施用甲基安非他命犯行前，主動向
    執行交通稽查之員警坦供其施用甲基安非他命犯行，並提出
    所持有之甲基安非他命1包（驗前淨重0.0520公克，驗後淨
    重0.0485公克，及內含甲基安非他命之包裝袋1個）供警查
    扣，自首並接受裁判。
二、案經南投縣政府警察局草屯分局報請臺灣南投地方法院檢察
    署檢察官偵查起訴。
    理  由
一、上開事實，迭據上訴人即被告（下稱被告）乙○○於警詢時
    、偵查中、原審及本院均坦承不諱，且經警採集其尿液送驗
    結果，確呈甲基安非他命陽性反應，有南投縣政府警察局毒
    品案件尿液送驗代碼表與詮昕科技股份有限公司濫用藥物尿
    液檢驗報告各1紙在卷足稽（見偵卷第8、34頁）；又有被告
    所持有之白色晶體1包扣案足憑，而該白色晶體確係甲基安
    非他命，亦經行政院衛生署草屯療養院鑑定屬實，有該院出
    具之鑑定書在卷可證（見偵卷第36頁），且上開甲基安非他
    命確係供被告施用，亦據被告供明在卷，足見被告之自白與
    事實相符。又被告有如事實欄所載之施用毒品前科，有臺灣
    高等法院被告前案紀錄表在卷可憑，是被告前經觀察勒戒執
    行完畢後（即89年12月5日執行完畢）至本案之施用毒品犯
    行時，雖已逾5年，然其於觀察勒戒執行完畢後5年內之93年
    間，既仍有施用毒品犯行，並因此經判處罪刑確定，足見其
    所受之觀察勒戒未具勒戒成效，應無重行再予觀察勒戒之必
    要，自得逕由公訴人予以起訴（參最高法院95年台非字第59
    號判決、95年台上字第1071號判決及同院95年第7次刑事庭
    會議決議）。本案事證已明，被告犯行堪予認定。
二、核被告乙○○所為，係犯毒品危害防制條例第10條第2項之
    施用第二級毒品罪。被告持有甲基安非他命之低度行為，應
    為其施用甲基安非他命之高度行為所吸收，不另論罪。又被
    告有如犯罪事實欄所載之前科並已執行完畢，有臺灣高等法
    院被告前案紀錄表在卷可參 ，其於5年內故意再犯本件有期
    徒刑以上之罪 ，為累犯，應依刑法第47條第1項加重其刑。
    又被告於其施用甲基安非他命之犯行未被查緝犯罪之檢警機
    關發覺前，即主動向執行交通稽查勤務之員警自首施用甲基
    安非他命之事實 ，並主動提出其所持有之甲基安非他命1包
    供警查扣，業據被告供承在卷，並經證人邱創中警員於原審
    證述屬實（見原審卷第43～44頁），符合自首之規定，爰依
    刑法第62條前段規定減輕其刑，並依法先加重後減輕之。原
    審認被告罪證明確，予以論罪科刑，固非無見，惟查：原審
    雖審酌被告於77年間即因違反肅清煙毒條例之施用煙毒行為
    ，經臺灣臺中地方法院判處有期徒刑3年6月確定，81年間再
    犯施用毒品罪 ，經臺灣臺中地方法院判處有期徒刑4年確定
    ，84年間又犯施用毒品及吸食麻藥等罪，經臺灣臺中地方法
    院判處有期徒刑3年10月確定，上開罪刑均已執行完畢 ；嗣
    因毒品危害防制條例施行後，被告仍為毒品之施用，而於89
    年4月間，經法院裁定送觀察勒戒，執行完畢後 ，並由臺灣
    臺中地方法院檢察署檢察官處分不起訴，於89年11月間再因
    施用毒品犯行，又由法院裁定觀察勒戒，亦執行完畢，並由
    臺灣臺中地方法院檢察署檢察官處分不起訴；然在93年間仍
    為毒品之施用，再經臺灣臺中地方法院判處罪刑確定，亦執
    行完畢等情，有臺灣高等法院被告前案紀錄表可按，顯見被
    告早自77年間起即有施用毒品之行為，且屢遭判處罪刑確定
    ，並執行完畢，於毒品危害防制條例施行後 ，雖又曾經2次
    觀察勒戒執行完畢，並2次處分不起訴，獲邀寬典 ，不知悔
    悟，又續為毒品施用犯行，復遭法院判處罪刑，且執行完畢
    ，竟再為本案毒品之施用，足認其陷溺毒品甚深，無法自拔
    ，且反覆施用毒品犯行，經多次徒刑執行、2次勒戒後 ，再
    經執行徒刑，仍然施用毒品，是本案被告自須以施以較長期
    間之強制戒斷處遇，期能戒除其用毒慣行，惟其犯後自首犯
    行，且於偵、審時坦承不諱，犯罪後態度良好等一切情狀，
    量處有期徒刑10月，惟被告上訴意旨略以：因當時伊母親患
    病就醫，出院後須專人全天照顧，且均由伊全天照顧母親，
    後來撐不下去，才施用甲基安非他命提神以便繼續照顧母親
    ，伊並非持續施用，而當天警員是稽查車輛，並非懷疑伊有
    施用毒品，是伊主動供出有施用甲基安非他命，並交出毒品
    予警員，且自始至終坦承犯行，伊若因此而須入監服刑，其
    母將無人照料，請求能處易科罰金之刑等語，並提出戶籍謄
    本及其母在台中榮民總醫院之診斷證明書三紙為證。經查，
    被告之母曾寶蓮確因患大腦梗塞、沙門氏菌感染併升結腸出
    血，於96年8月2日經急診入院 ，於96年8月11日接受右側結
    腸部分切除及小腸造口手術，於96年9月14日出院 ，後因造
    口周圍感染，再於96 年9月19日經由急診入院，接受藥物及
    換藥治療，於96年9月27 日出院，有上開診斷證明書可證，
    且該診斷證明書上均記載「需專人照顧」。本案係於96年10
    月15日上午9時許查獲，故被告上開所述，尚非無據 。再查
    ，證人邱創中警員於原審亦具結證稱：「（問：何以你會去
    攔檢被告？）被告駕駛OC-2035號自用小客車 ，當時我們執
    行交通稽查的淨牌勤務，被告當時所駕駛的車輛較為陳舊，
    我們進行攔檢，請被告出示駕照、行照，以查明被告有無駕
    照、行照被吊銷、吊扣而仍然駕駛車輛的情形。（問：你們
    稽查以後，有無發現駕駛人有無違規情形？）沒有發現駕駛
    人有違規情形，但發現駕駛人即被告神情緊張。被告被攔檢
    稽查過程中，即主動提出安非他命一小包，並告知我說：他
    有吸食安非他命的行為。（問 ： 當初稽查時 ， 是否因為
    懷疑被告有吸食安非他命而稽查攔檢被告？ ） 不是懷疑被
    告有吸食安非他命的行為而加以攔檢稽查，是因為被告駕駛
    的小客車比較舊，懷疑被告有無行照、駕照被吊銷、吊扣而
    仍然駕駛的行為，所以才攔檢稽查被告。（問：被告主動提
    出甲基安他命一小包之前，你們是否知道被告有吸食安非他
    命的行為？）在被告主動提出甲基安非他命一小包之前，我
    們並不知道被告有吸食安非他命的行為。」等語（原審卷第
    43-44頁），顯然當時員警稽查被告車輛，並非是懷疑被告
    有施用毒品，而確係由被告主動告知施用毒品並提出甲基安
    非他命一包供查扣無訛。再查，毒品危害防制條例既將海洛
    因及甲基安非他命分別列為第一級毒品及第二級毒品，並異
    其刑罰，即在刑法修正廢除連續犯之前，施用第一、二級毒
    品亦未能構成連續犯，故自應對施用海洛因及甲基安非他命
    犯行分別觀察，而不宜逕將二者併予觀察。本案被告係施用
    第二級毒品，自應就此單獨觀察其惡性，始稱允當。查，被
    告於毒品危害防制條例施行後，雖曾因施用安非他命而經觀
    察勒戒及強制戒治完畢。其後再因施用第二級毒品而被判處
    有期徒刑3月確定，並已執行完畢，惟本案被告再次施用第
    二級毒品，既有上開緣由，且又係主動供出並提出甲基安非
    他命予警員查扣，而該包甲基安非他命亦僅重0.0520公克，
    顯見被告上開所供尚非不可採信，原審量刑似將被告之前多
    次施用海洛因犯行亦予併列觀察，且未考量被告前次僅被判
    處有期徒刑3月，本次犯行係自首，復有上開緣由，故認原
    審量刑確有偏重之不當，被告上訴意旨以上開事由，指摘原
    判決量刑不當，尚非無據，爰將原判決撤銷改判，並量處被
    告有期徒刑6月，及諭知易科罰金之折算標準。扣案之甲基
    安非他命1包（驗後淨重0.0485公克，及內含甲基安非他命
    且難以析離之包裝袋1個）係查獲之毒品，依毒品危害防制
    條例第18條第1項前段規定，諭知沒收銷燬。
    至上開扣案之甲基安非他命因鑑驗而耗損部分，既已滅失，
    自無庸再宣告沒收銷燬。
據上論斷，應依刑事訴訟法第369條第1項前段、第364條、第299
條第1項前段，毒品危害防制條例第10條第2項、第18條第1項前
段，刑法第11條、第47條第1項、第62條前段、第41條第1項前段
，判決如主文。
本案經檢察官甲○○到庭執行職務。
中    華    民    國    97    年    6     月     3    日
          刑事第十庭    審判長法  官  林  照  明
                              法  官  蔡  名  曜
                              法  官  郭  瑞  祥
上列正本證明與原本無異。
不得上訴。
                              書記官  李  妍  嬅
中    華    民    國    97    年    6     月     3    日
附錄論罪科刑法條：
毒品危害防制條例第10條第2項
施用第二級毒品者，處 3 年以下有期徒刑。
不得再上訴。


司法院資訊處製作；財團法人民間司法改革基金會備份。
